【裁判字號】    89,易,215
【裁判日期】    890620
【裁判案由】    竊盜
【裁判全文】
台灣基隆地方法院刑事判決                          八十九年度易字第二一五號
    公  訴  人  台灣基隆地方法院檢察署檢察官
    被      告  甲○○
右列被告因竊盜案件，經檢察官提起公訴（八十九年度偵字第一九八號），本院判決
如左：
    主      文
甲○○無罪。
    理      由
一、公訴意旨略以：被告甲○○復意圖為自己不法之所有，於民國八十八年十二月二
    十九日凌晨四時許，持其前所複製之大門鑰匙一支，侵入台北縣瑞芳鎮○○○○
    路六十九巷二十號其前僱主即被害人丙○○之麵包店內，竊取丙○○所有之現金
    約新台幣七千五百元、行動電話一支、懷錶一只、小貨車備用鑰匙一支；得手後
    ，再持該備用鑰匙啟動丙○○之妻即被害人乙○○所有之Ｔ六─二八０三號自用
    小貨車一部；接續竊取得手之後，逃之夭夭。八十八年十二月三十一日凌晨二時
    許，在台北縣瑞芳鎮○○○○路六十九巷二十號前，為警查獲，因認被告涉有刑
    法第三百二十條第一項之竊盜罪嫌云云。
二、公訴人認被告涉有竊盜罪嫌，係以：公訴事實業據被告於警訊時坦承不諱，並有
    贓物領據一紙在卷可稽；而被害人丙○○亦否認其有同意被告使用該車云云，而
    為其論據。
三、訊據被告甲○○堅決否認其有竊盜之犯行，辯稱：被害人丙○○前有同意，若其
    有所需要，可以去拿鑰匙使用該車；當日凌晨二時許，其因台中有事，急需用車
    ，乃至同巷十二號四樓按鈴，請其老闆娘即被害人乙○○開門，才得以進入該麵
    包店；其休息至四時許，才駕駛該車前往台中。車上之物，其並未擅動。翌日，
    其已將車歸還；惟在同月三十一日凌晨二時許，被害人夫妻邀其過去，卻叫警察
    將其逮捕等語。
四、按犯罪事實應依證據認定之，無證據不得推定其犯罪事實，刑事訴訟法第一百五
    十四條定有明文。次按認定被告有罪之事實應憑證據；如未能發現相當之證據，
    或證據不足以證明，自不能以推測或擬制之方法，以為裁判之基礎；且認定事實
    所憑之證據，其為訴訟上之證明，須達於通常一般人均不致有所懷疑，而得確信
    其為事實之程度者，始得據為有罪之認定；倘其證明尚未達到此一程度，而有合
    理之懷疑存在時，尚難為有罪之認定基礎；苟積極證據不足為不利於被告事實之
    認定時，即應為有利於被告之認定，更不必有何有利之證據。申言之，證據資料
    在證據法則上尚有對被告有利之存疑時，如無法依客觀方法排除此項合理之可疑
    時，依「罪疑利益歸被告原則」，不得以此項證據資料作為有罪判決之依據（最
    高法院三十年上字第八一六號、四十年台上八六號、七十六年台上字第四九八六
    號判決參照），此為當然之法理。經查：被告既在該麵包店上班，而被告辯稱被
    害人夫妻育有二子一女，就讀瑞芳國小，被害人夫妻乃要求被告以該小貨車載送
    子女上學等情，又有被害人丙○○自承其妻乙○○有兩次拿鑰匙委請被告開車去
    接小孩一節，可以得證，準此以觀，被告辯稱被害人丙○○謂被告如有需要，可
    以自行拿取鑰匙使用該車等語，符合常理，應非編造。何況，如非被害人夫妻告
    知，被告又如何知悉備用鑰匙放在抽屜？其次，被害人乙○○到庭承認是其打開
    大門讓被告進來，可見被害人丙○○於偵查中指稱被告以複製鑰匙打開大門並不
    實在，亦可見被告於警訊筆錄所供其複製鑰匙而打開大門以及該鑰匙已經丟棄於
    深澳坑路云云，均不實在，更可見被告辯稱因被害人丙○○懷疑其與被害人乙○○有不正常關係，故在警訊時不敢承認是被害人乙○○所開門（偵查卷第五頁反
    面）部分，應屬實在。準此，自不得以警訊筆錄被告坦承將車開走一節，即遽而
    推定其有竊盜之犯行。其次，被害人乙○○既知被告進入店內，被告又豈敢將車
    竊走？如其竊走該車，豈有不東窗事發之理？因此，被告所辯其急需用車前往台
    中等情，應堪採信。準此，被告既於第二日即將該車返還，其本意不過借用而已
    ，並無竊盜之故意，更不具有不法所有之意圖（學說上稱之為「使用竊盜」，惟
    本院認為其用詞不妥，故不引用），自不得以竊盜罪責相繩。此外，復查無其他
    積極證據足以證明被告有竊盜之犯行，揆諸上述規定，本於罪疑利益歸被告原則
    ，不能證明被告犯罪，自應為其無罪之諭知。
五、據上論斷，應依刑事訴訟法第三百零一條第一項而判決如主文。
本案經檢察官蔡和憲到庭執行職務。
中      華      民      國    八十九    年      六      月    二十      日
                                    台灣基隆地方法院刑事庭
                                        法  官  陳  志  祥
右正本證明與原本無異。
如不服本判決，應於送達後十日內，向本院提出上訴狀。
中      華      民      國    八十九    年      六      月    二十六    日
                                        書記官  陸  清  敏


司法院資訊處製作；財團法人民間司法改革基金會備份。
